【裁判字號】    99,訴,446
【裁判日期】    990805
【裁判案由】    違反毒品危害防制條例
【裁判全文】
臺灣彰化地方法院刑事判決               99年度訴字第446號
公  訴  人  臺灣彰化地方法院檢察署檢察官
被      告  甲○○
指定辯護人  黃柏彰律師
上列被告因違反毒品危害防制條例案件，經檢察官提起公訴（99
年偵字第1348號），本院判決如下：
    主  文
甲○○意圖販賣而持有第三級毒品，累犯，處有期徒刑壹年拾月
。
扣案之第三級毒品愷他命（Ketamine）壹大包（毛重壹點柒公
，純質淨重貳肆點伍玖公克）、壹拾伍罐（毛重伍點貳公克）
沒收。
    事  實
一、甲○○前於民國96年間，因違反毒品危害防制條例案件，經
    臺灣台中地方法院以96年易字第3295號刑事判決判處有期徒
    刑4月，如易科罰金以新台幣1千元折算1日確定，於同年12
    月10日以易科罰金之方式執行完畢。詎仍不知悔改，於99年
    2月1日中午某時，至彰化縣溪湖鎮○○路○○道，以新台幣
    （下同）2萬元，向不詳姓名、年籍綽號「彥辰」之成年男
    子，購入第3級毒品愷他命（Ketamine）1大包（毛重31.7公
    克，計純質淨重24.59公克）、15罐（毛重53.2公克）。惟
    於購得上開第3級毒品愷他命後，發現該數量頗多，乃萌生
    伺機賣予他人，而牟取不法之利益之意圖，計劃以每罐8百
    元之價格，持至台中市某不詳之pub出賣予不特定人，遂興
    意圖販賣而持有該所購得之第3級毒品愷他命。嗣於同日21
    時許，甲○○攜帶上開第三級毒品愷他命，駕駛不知情之友
    人曾順霖所有之車號4139 -ZE自用小客車，搭載不知情之友
    人陳耀仁行經國道1號210公里北向處之員林交流道入口匝道
    處時，為警臨檢而當場在甲○○所駕駛之上開自用小客車駕
    駛座腳踏墊下，發現並扣得上開第3級毒品愷他命（
    Ketamine ）1大包（毛重31.7公克，計純質淨重24.59公克
    ）、15罐（毛重53.2公克），（彼時尚自甲○○身上扣得第
    2級毒品安非他命，此部分另案偵查中），甲○○遂當場向
    承辦員警施志強自白，進而查獲上情。
二、案經內政部警政署國道公路警察局第三警察隊報告臺灣彰化
    地方法院檢察署檢察官偵查起訴。
    理  由
壹、程序方面（證據能力）：
一、按法院或檢察官得囑託醫院、學校或其他相當之機關、團體
    為鑑定，或審查他人之鑑定，並準用第203條至第206條之1
    之規定（不包括第202條囑託個人鑑定時應命鑑定人於鑑定
    前具結之規定），而鑑定之經過及其結果，應命鑑定人以言
    詞或書面報告，刑事訴訟法第208 條第1項前段及第206條第
    1項分別定有明文。另現行刑事訴訟法關於鑑定之規定，除
    選任自然人充當鑑定人外，另設有囑託機關鑑定制度。依刑
    事訴訟法第198條、第208之規定，不論鑑定人或鑑定機關、
    團體，固均應由法院、審判長、受命法官或檢察官視具體個
    案之需要而為選任、囑託，並依同法第206條之規定，提出
    言詞或書面報告，始符合同法第159條第1項所定得作為證據
    之「法律有規定」之情形，否則所為之鑑定，仍屬傳聞證據
    。然於司法警察機關調查中之案件，為因應實務上，或因量
    大、或有急迫之現實需求，併例行性當然有鑑定之必要者，
    例如毒品之種類與成分、尿液之毒品反應，或者槍、彈有無
    殺傷力等鑑定，基於檢察一體原則，得由該管檢察長對於轄
    區內之案件，以事前概括選任鑑定人或囑託鑑定機關、團體
    之方式，俾便轄區內之司法警察官、司法警察對於調查中之
    此類案件，得即時送請先前已選任之鑑定人或囑託之鑑定機
    關、團體實施鑑定，以求時效（見法務部92年9月1日法檢字
    第0920035083號函參照，刊載於法務部公報第312期）。此
    種由檢察機關概括選任鑑定人或概括囑託鑑定機關、團體，
    再轉知司法警察官、司法警察於調查犯罪時參考辦理之作為
    ，法無明文禁止，係為因應現行刑事訴訟法增訂傳聞法則及
    其例外規定之實務運作而為。此種由司法警察官、司法警察
    依檢察官所概括選任之鑑定人或囑託鑑定機關、團體所為之
    鑑定結果，與檢察官選任或囑託為鑑定者，性質上並無差異
    ，同具有證據能力。又法律已原則規定為有證據能力者，倘
    為當事人所不爭執者，即無贅敘說明其為有證據能力之必要
    。本案所引用之詮昕科技股份有限公司所出具之藥物檢驗報
    告，係執行毒品鑑定公務所出具之書面鑑定報告，依據刑事
    訴訟法第159條之立法理由及同法第206條規定，復審酌毒品
    鑑定報告均係由專業機關人員本於其專業知識及儀器所作成
    ，又上開鑑定書與本案之事實具有關聯性，是可認上開鑑定
    書當具有證據能力。
二、次按被告以外之人於偵查中向檢察官所為陳述，除顯有不可
    信之情況者外，得為證據，刑事訴訟法第159條之1第2項定
    有明文。偵查中對被告以外之人（包括證人、鑑定人、告訴
    人、被害人及共同被告等）所為之偵查筆錄，或被告以外之
    人向檢察官所提之書面陳述，性質上均屬傳聞證據。惟現階
    段刑事訴訟法規定檢察官代表國家偵查犯罪、實施公訴，依
    法其有訊問被告、證人及鑑定人之權，證人、鑑定人且須具
    結，而實務運作時，檢察官偵查中向被告以外之人所取得之
    陳述，原則上均能遵守法律規定，不致違法取供，其可信度
    極高，職是，被告以外之人前於偵查中已具結而為證述，除
    反對該項供述得具有證據能力之一方，已釋明「顯有不可信
    之情況」之理由外，不宜以該證人未能於審判中接受他造之
    反對詰問為，即遽指該證人於偵查中之陳述不具證據能力。
    且所謂不可信性情況，法院應審酌被告以外之人於陳述時之
    外在環境及情況，例如：陳述時之心理狀況、有無受到外力
    干擾等，以為判斷之依據。本件證人施志強於檢察官偵查中
    ，以證人之身分陳述，經告以具結義務及偽證處罰後，於命
    證人朗讀結文後具結，其係於負擔偽證罪之處罰心理下證述
    ，並以具結擔保其供述之真實性，又無受其他不當外力干擾
    之情形，而被告及辯護人亦未曾提及證人施志強於受檢察官
    偵訊時，有受不法取供之情形，依上說明，證人施志強於偵
    查中之證言自具有證據能力。
二、再按被告以外之人於審判外之陳述，雖不符刑事訴訟法第
    159 條之1至之4等4條之規定，而經當事人於審判程序同意
    作為證據，法院審酌該言詞陳述或書面陳述作成時之情況，
    認為適當者，亦得為證據；當事人、代理人或辯護人於法院
    調查證據時，知有刑事訴訟法第159條第1項不得為證據之情
    形，而未於言詞辯論終結前聲明異議者，視為有前項之同意
    ，同法第159條之5定有明文。本案其餘以下所引之證據，檢
    察官、被告及其辯護人並未爭執其證據能力，本院審酌上開
    證據資料製作時之情況，並無違法取證或造假虛捏之情事，
    亦無何顯有不可信及不當之瑕疵，且與本案被告犯罪事實之
    存否有關，認以之作為證據應屬適當，揆諸前開規定，前揭
    證據資料均具有證據能力。
貳、實體方面：
一、上開犯罪事實，業據被告甲○○於偵查時、本院行準備程序
    及審理中，自白不諱，並經證人即查獲之警員施志強於偵查
    中結證屬實，並有扣押物品筆錄、扣押物品目錄表、收據、
    自願受搜索同意書、勘察採證同意書、國道公路警察局第三
    警察隊查獲涉嫌毒品危害防制條例案初步檢驗報告單在卷可
    稽，且有毒品愷他命（Ketamine）1大包（毛重31.7公克）
    又15罐（毛重53.2公克）扣案可佐，而該扣案之白色粉末1
    大包（毛重31.7公克）又15罐（毛重53.2公克），經警送詮
    昕科技股份有限公司鑑驗，結果認：「檢驗方法：僅以擷取
    用夾鏈袋包裝之藥物進行檢測，並以此夾鏈袋內之藥物鑑驗
    其成份、純度、純質淨重。註1.夾鏈袋與15個小瓶子內所裝
    的藥物外觀相似。檢驗結果：1.檢出成分：Ketamine（愷他
    命）。2.純度（所含Ketamine重量百分）：80.71％。3.所
    含Ketamine之純質淨重：24.59公克。」有詮昕科技股份有
    限公司出具之報告編號：Ｄ0000000藥物檢驗報告1份在卷足
    憑。是被告甲○○之自白與事實相符，堪以採信。本件罪證
    明確，被告甲○○之犯行，足以認定。
二、(一)按愷他命（K他命、Ketamine）學名氯胺酮，是一種危險
    的精神科藥物，其屬毒品危害防制條例所列管之第3級毒品
    。核被告甲○○所為，係犯毒品危害防制條例第5條第3項之
    意圖販賣而持有第3級毒品罪。被告甲○○前於96年間，因
    違反毒品危害防制條例案件，經臺灣台中地方法院以96年易
    字第3295號刑事判決判處有期徒刑4月，如易科罰金以新台
    幣1千元折算1日確定，於同年12月10日以易科罰金之方式執
    行完畢等情，有臺灣高等法院被告前案紀錄表暨臺灣彰化地
    方法院檢察署刑案資料查註紀錄表各1件附卷可稽，其於5年
    以內，故意再犯本件有期徒刑以上之罪，為累犯，應依刑法
    第47條第1項加重其刑。又毒品危害防制條例第17條第2項規
    定：「犯第4條至第8條之罪於偵查及審判中均自白者，減輕
    其刑。」，被告甲○○所為上開犯行，即係毒品危害防制條
    例第5條第3項之意圖販賣而持有第3級毒品罪，其於偵查、
    審理中均自白上述事實，故應予減輕其刑。上開刑有加減之
    情形，應先加重後減。爰審酌被告已有犯罪前科，不知警惕
    ，再為意圖販賣而持有第3級毒品愷他命之行為，助長毒品
    氾濫，再者其數量頗多，是危害可謂匪淺，然被告偵審中坦
    承犯行，態度尚佳，堪見悔意及檢察官當庭求處有期徒刑1
    年7月，略屬過輕等一切情狀，量處如主文所示之刑。
    (二)又按毒品危害防制條例第2條第2項規定，毒品依其成癮性
    、濫用性及對社會危害性分為4級，並就製造、運輸、販賣
    、意圖販賣而持有、以非法方法使人施用、引誘他人施用及
    轉讓等不同品項毒品之行為，分別定其處罰。至施用或持有
    第3、4級毒品，因其可罰性較低，故予除罪化，僅就施用及
    持有第1、2級毒品科以刑罰。惟鑑於第3、4級毒品均係管制
    藥品，特於同條例第11條之1明定無正當理由，不得擅自持
    有；第18條第1項後段復規定查獲之第3、4級毒品，無正當
    理由而擅自持有者，沒入銷燬之。從而，依同條例第18條第
    1項後段應沒入銷燬之毒品，專指查獲之施用、持有第3、4
    級毒品而言；倘係查獲之製造、運輸、販賣、意圖販賣而持
    有、以非法方法使人施用、引誘他人施用或轉讓之第3、4級
    毒品，既屬同條例相關法條明文規定處罰之犯罪行為，即非
    該條項應沒入銷燬之範圍。又同條例第19條第1項所定「供
    犯罪所用或因犯罪所得之物」，係指犯第4條至第9條、第12
    條、第13條或第14條第1項、第2項之罪所用或所得之物，不
    包括毒品本身在內，自不得為第3、4級毒品之沒收依據（以
    犯第4條第3項販賣第3級毒品罪為例，其供犯罪所用之物，
    當指「供販賣第3級毒品所用之物」而言；第3級毒品本身為
    販賣之標的，為遂行販賣該毒品使用之物，始屬「供犯罪《
    犯第4條第3項之販賣第3級毒品罪》所用之物」，其理至明
    ）。同條例對於查獲之製造、運輸、販賣、意圖販賣而持有
    、以非法方法使人施用、引誘他人施用及轉讓第3、4級毒品
    之沒收，並無特別規定，如其行為已構成犯罪，則該毒品即
    屬不受法律保護之違禁物，應回歸刑法之適用，依刑法第38
    條第1項第1款之規定沒收之（見最高法院95年臺上字911號
    、98年臺上字第6117號刑事裁判要旨），是本件扣案之第3
    級毒品愷他命1壹大包（毛重31.7公克，純質淨重24.59公克
    ，起訴書誤植該純質淨重係全部扣案物之純質淨重）又15罐
    （毛重53.2公克）係屬第3級毒品（含該包裝物，因與毒品
    愷他命不易析離，故併視屬之），參照上開說明，應依刑法
    第38條第1項第1款規定，宣告沒收。
據上論斷，應依刑事訴訟法第299條第1項前段，毒品危害防制條
例第5條第3項、第17條第2項，刑法第11條前段、第47條第1項、
、第38條第1項第1款，判決如主文。
本案經檢察官邱鼎文到庭執行職務。
中    華    民    國    99    年    8     月    5     日
                刑事第三庭  審判長    法  官  李進清
                                      法  官  陳銘壎
                                      法  官  洪志賢
以上正本證明與原本無異。
如不服本判決應於收受判決後10日內向本院提出上訴書狀，並應
敘述具體理由；其未敘述上訴理由者，應於上訴期間屆滿後20日
內向本院補提理由書（均須按他造當事人之人數附繕本）「切勿
逕送上級法院」。
中    華    民    國    99    年    8     月    5     日
                                      書記官  許億先
附錄本案論罪科刑法條全文：
毒品危害防制條例第5條
意圖販賣而持有第一級毒品者，處無期徒刑或 10 年以上有期徒
刑，得併科新臺幣 7 百萬元以下罰金。
意圖販賣而持有第二級毒品者，處 5 年以上有期徒刑，得併科
新臺幣 5 百萬元以下罰金。
意圖販賣而持有第三級毒品者，處 3 年以上 10 年以下有期徒
刑，得併科新臺幣 3 百萬元以下罰金。
意圖販賣而持有第四級毒品或專供製造、施用毒品之器具者，處
 1 年以上7 年以下有期徒刑，得併科新臺幣 1 百萬元以下罰金

司法院資訊處製作；財團法人民間司法改革基金會備份。
